【裁判字號】    97,易,1365
【裁判日期】    971022
【裁判案由】    詐欺
【裁判全文】
臺灣臺北地方法院刑事判決              97年度易字第1365號
公  訴  人  臺灣臺北地方法院檢察署檢察官
被      告  甲○○
上列被告因詐欺案件，經檢察官提起公訴（97年度偵字第6581號
），本院判決如下：
    主  文
甲○○無罪。
    理  由
壹、公訴意旨略以：被告甲○○明知將金融帳戶提供予他人使用
    ，有遭他人利用作為詐欺取財工具之虞，竟基於幫助詐欺取
    財犯意，於民國96年12月間某日，在臺北縣新莊市某處，將
    其所有第一商業銀行新店分行00000000000號帳戶（下稱第
    一銀行帳戶），以託運方式交予一姓名年籍不詳成年人，該
    人即於96年12月13日（起訴書誤載為同年12月14日）持以詐
    欺被害人乙○○匯款新臺幣（下同）4萬元至該帳戶，因認
    被告涉犯刑法第30條第1項前段、第339條第1項幫助詐欺取
    財罪嫌。
貳、按犯罪事實應依證據認定之，無證據不得認定犯罪事實。不
    能證明被告犯罪或其行為不罰者，應諭知無罪之判決。刑事
    訴訟法第154條第2項、第301條第1項分別定有明文。刑事訴
    訟法上所謂認定犯罪事實之證據，係指足以證明被告確有犯
    罪行為之積極證據而言，該項證據必須適合於被告犯罪事實
    之認定，始得採為斷罪資料。認定不利於被告之事實，須依
    積極證據，苟積極證據不足為不利於被告事實之認定時，即
    應為有利於被告之認定，更不必有何有利之證據，最高法院
    69年臺上字第4913號判例、30年上字第816號判例參照。
參、公訴人認被告涉犯上開罪嫌，係以被告供述、證人即被害人
    乙○○證述、4萬元自動櫃員機交易明細表為其論據。
肆、證人即被害人乙○○於警詢之陳述與其於偵查中向檢察官所
    為之陳述，固係被告以外之人於審判外之言詞陳述。惟當事
    人於言詞辯論終結前就其證據能力並未聲明異議，亦無聲請
    傳訊，顯放棄行使詰問權，且本院審酌該警詢陳述作成時情
    況，並無違法或不當之處，適為本案證據，而其偵查中陳述
    業經具結，依刑事訴訟法第159條之5第2項、第159條之1第2
    項規定，均具證據能力。至非供述證據（詳後述），查無違
    反法定程序取得之情，依同法第158條之4規定反面解釋，亦
    具證據能力。
伍、訊據被告固坦認於96年12月13日下午將第一銀行帳戶金融卡
    寄予他人，惟堅決否認有何幫助詐欺犯行，辯稱：伊於96年
    12月11日下午3時因上網欲援交遭詐騙，於同日晚間7時19分
    許匯5,988元至000-000000000000號帳戶，再於同日晚間某
    時許匯6千元至000-0000000000000000號帳戶，復於同日晚
    間以萬泰銀行現金卡預借現金1萬5千元，並旋以無摺存款方
    式悉數存入至000-0000000000000000號帳戶，合計2萬6千9
    百88元，詐騙集團告知伊上開匯款行為致其系統當機，會退
    錢予伊，故伊才寄金融卡，伊並未寄存摺等語。經查：
一、某姓名年籍不詳成年人於96年12月13日晚間8時許，以電話
    向被害人乙○○佯稱其帳戶經凍結須匯款項嗣旋發還，致乙
    ○○陷於錯誤而依指示於同日晚間某時許匯4萬元至被告帳
    戶各情，業經證人即被害人乙○○證述屬實，復有被告帳戶
    開戶資料及存款往來明細表、自動櫃員機交易明細單在卷為
    證，且有被告存摺扣案可佐，足認確有一姓名年籍不詳成年
    人以被告帳戶詐欺取財之事實。
二、被告確於96年12月11日匯5,988元至000-000000000000號帳
    戶，再於同日匯6千元至000-0000000000000000號帳戶，復
    於同日以其所有萬泰銀行現金卡預借1萬5千元，再於同日悉
    數匯至000-0000000000000000號帳戶一情，有被告所提自動
    櫃員機儲戶交易明細表3紙、萬泰銀行97年6月9日泰中客字
    第09700003773號函檢附被告以現金卡預借現金1萬5千元之
    客戶交易明細表、永豐商業銀行檢附被告於96年12月11日使
    用該行提款機存入6千元之交易明細單在卷為證（臺灣臺北
    地方法院檢察署97年度偵字第6581號卷48頁、本院卷17-20
    頁）。若被告確係交付帳戶供詐騙集團使用，何須先匯達2
    萬餘元之款項至詐騙集團管領之不明帳戶，是被告所辯因援
    交匯款而詐騙集團告以得退款始寄出金融卡等語，衡其年輕
    識淺，其因誤信詐騙集團託詞退款始寄出金融卡，尚非全然
    不足採信，而難認其交付金融卡有幫助詐欺之犯意。
三、綜前所述，公訴人所舉前揭證據僅足證有一姓名年籍不詳成
    年人持被告金融卡詐欺取財之事實，惟就被告有幫助詐欺取
    財之犯意，尚未達於通常一般人均不致有所懷疑而得確信其
    為真實之程度，本院復查無其他證據證明被告有此犯行，自
    應諭知無罪。
據上論斷，應依刑事訴訟法第301條第1項，判決如主文。
本案經檢察官郭騰月到庭執行職務。
中    華    民    國    97    年    10    月    22    日
                    臺灣臺北地方法院刑事第14庭
                        審判長法  官  蔡坤湖
                              法  官  沈君玲
                              法  官  陳琪媛
以上正本證明與原本無異。
如不服本判決，應於判決送達後10日內向本院提出上訴狀（應抄
附繕本）。告訴人或被害人如對於本判決不服者，應具備理由請
求檢察官上訴，其上訴期間之計算係以檢察官收受判決正本之日
期為準。
                              書記官  陳豪達
中    華    民    國    97    年    10    月    22    日


司法院資訊處製作；財團法人民間司法改革基金會備份。
